【裁判字號】    99,簡,6
【裁判日期】    990315
【裁判案由】    就業服務法
【裁判全文】
高雄高等行政法院簡易判決
                                         99年度簡字第6號
原      告  甲○○○○○○○○○○○○○○
訴訟代理人  劉思龍  律師
被      告  高雄市政府
代  表  人  乙○
訴訟代理人  戊○○
            己○○
上列當事人間就業服務法事件，原告不服行政院勞工委員會中華
民國98年11月10日勞訴字第0980025184號訴願決定，提起行政訴
訟，本院判決如下：
    主  文
原告之訴駁回。
訴訟費用由原告負擔。
    事實及理由
一、事實概要：
    緣原告申請聘僱之越南籍外籍勞工吳氏蘭（NGO THI LAN，護
    照號碼：B0000000）於高雄市○○區○○路292號「高雄市
    私立祐安養謢中心」從事監護工之工作，惟指派至高雄市○
    ○區○○路591號「高雄市私立順心養護中心」從事照料老
    人之工作。案經行政院海岸巡防署高雄縣機動查緝隊（下稱
    高雄縣機動查緝隊）會同內政部入出國移民署高雄縣專勤隊
    （下稱高雄縣專勤隊）、高雄縣警察局鳳山分局、台南縣警
    察局永康分局於民國98年4月1日查獲，嗣經被告審查原告違
    章屬實，乃依就業服務法第57條第3款、第68條第1項規定，
    以98年6月9日高市府勞三字第0980033608號裁處書處原告罰
    鍰新台幣（下同）3萬元。原告不服，提起訴願，經遭決定
    駁回；遂提起本件行政訴訟。
二、原告起訴意旨略以：
(一)、依行政院勞工委員會（下稱勞委會）95年7月6日勞職外字第
    0950013210號函所示，核釋外國人從事就業服務法第46條第
    1項第8款至第11款工作資格及審查標準第4條第3款規定：「
    機構看護工作：在第20條規定之機構或醫院從事被收容之身
    心障礙者或病患日常生活照顧等相關事務工作。」所稱「相
    關事務工作」，包括：(一)為被收容之身心障礙者或病患餵食
    、更衣、清潔身體、避免褥瘡或促進血液循環之拍背、按摩
    等非涉及專業醫療行為之照護工作。(二)在許可工作地點代理
    或協助本國照顧服務員從事與照顧上開病患為目的之環境清
    潔、膳食料理、衣物洗滌等工作。系爭越南籍看護工，所從
    事之工作為「機構看護工作」，而本件原告所負責經營之3
    家養護中心，所從事之工作亦均為機構看護工作。故系爭越
    南籍看護工在同一雇主即本件原告所獨資負責經營之3家養
    護中心，所從事者均係合法經許可之工作項目及工作內容，
    而擔任同性質之機構監護工作，並無就業服務法第57條第3
    款所指從事許可以外之工作之具體情事。
(二)、系爭越南籍勞工吳氏蘭（NGO THI LAN）於98年4月1日至原告
    所經營之其他養護機構所見習之工作，同樣為機構看護工作
    ，並非其他未經許可之工作，該監護工係受同一雇主即原告
    之雇用，且僅係前往同一雇主之不同處所進行見習及學習之
    活動，並未有所謂一定勞務之提供或工作，原處分決定將該
    等見習活動等學習內容，強加解釋為有提供勞務或工作之事
    實，顯然與事實有誤，應予撤銷等情，並聲明求為判決訴願
    決定及原處分均撤銷。
三、被告則以：
(一)、系爭外籍勞工吳氏蘭（NGO THI LAN）為原告所合法申請聘
    僱從事監護工之工作，吳氏蘭於96年5月10日入境後，先於
    原告處工作約1年半，97年8月1日隨即被指派至順心養護中
    心從事照料老人之工作，97年12月又回原告處工作，98年3
    月31日又被指派至順心養護中心工作，案經高雄縣機動查緝
    隊會同高雄縣專勤隊、高雄縣警察局鳳山分局、台南縣警察
    局永康分局等單位於98年4月1日當場查獲，並有調查筆錄影
    本附原處分卷可稽，是原告違反就業服務法第57條第3款規
    定之事實明確，被告依同法第68條第1項規定予以裁處3萬元
    罰鍰，經核於法並無不合。
(二)、按「外國人受聘僱從事第4條第3款之機構看護工作，其雇主
    應具下列條件之一：一、收容養護中度以上身心障礙者、精
    神病患及失智症患者之長期照顧機構、養護機構、安養機構
    或財團法人社會福利機構。」「外國人受前條雇主聘僱從事
    機構看護工作之人數如下：一、前條第1款之機構，以各機
    構實際收容人數每3人聘僱1人。」復分別為外國人從事就業
    服務法第46條第1項第8款至第11款工作資格及審查標準第20
    條第1款及第21條第1項第1款所明定。次按「為因應經濟社
    會發展需要，配合政府整體社會福利政策之實施，凡經目的
    事業主管機關核准立案以收容養護中、重度殘障者、或精神
    病患者之公私立老人福利機構．．．得依規定向本會申請招
    募外籍監護工，幫助受監護人之生活照顧．．．。雇主得申
    請招募外籍監護工人數，依各機構實際收容人數，以1比3之
    比例為原則，得配置監護工1人．．．。」亦業經勞委會88
    年7月29日台88勞職外字第0903245號公告在案。依前揭規定
    ，主管機關核准外籍監護工人數係以各機構實際收容人數為
    標準，至負責人是否「同一」，核非所問。故在法律解釋及
    論理上，縱該養護機構係由「同一」負責人經營，惟因其機
    構名義不同，應視為不同雇主。若如原告所陳稱，因其名下
    所經營之3家養護機構係屬同一負責人經營，核屬「同一雇
    主」，則主管機關應以「同一」負責人為名義，而非以原告
    名下不同機構之名義重複准予申請外籍監護工；況原告所訴
    同一負責人即為「同一雇主」之理由若可成立，進而辯稱並
    無違反就業服務法第57條第3款之規定，豈不變相鼓勵同一
    負責人應廣設機構，一則可以不同機構名義申請外籍監護工
    ，二則得以同一負責人即為同一雇主、甚或以人頭擔任不同
    機構負責人之理由據為免除行政法上之義務，此洵非前揭法
    規之立法本意。又勞委會所核發聘僱許可函中已載明所許可
    之工作性質、工作地點及聘僱之雇主，若逾越勞委會所許可
    之工作範圍，自屬從事申請許可以外之工作，此復有勞委會
    90年1月4日台（89）職外字第710288號及93年9月15日勞職
    外字第0930206071號函釋在案，上揭函釋並不因原告所從事
    養護機構之行業而排除適用。經查本案吳氏蘭（NGO THI LA
    N）於98年4月1日於警訊及98年4月21日於被告所屬勞工局談
    話紀錄中坦承略述：「（問：你現合法雇主既為高雄市祐安
    養護中心，居留地係在高市○○區○○路292號，為何你會
    在順心養護中心內工作？你在該中心內做什麼事？你什麼時
    候開始於該中心工作？誰帶你到該中心？）答：我問主任為
    什麼要去順心養護中心，主任說老闆派我去順心。97年8月1
    日去順心養護中心工作，12月回祐安工作，98年3月31日又
    回順心養護中心工作。在順心養護中心做晚班的，照顧該中
    心內老人之工作，有時幫阿公阿媽洗澡。97年8月1日組長（
    余美珍）帶我去順心養護中心，98年3月31日吳明峰帶我順
    心養護中心工作。」等語，此均有調查筆錄附原處分卷可憑
    ，足證吳氏蘭（NGO THI LAN）在順心養護中心所從事者並
    非見習或學習之活動，渠係實際從事照料受監護人之工作。
    縱如原告所言，吳氏蘭（NGO THI LAN）係前往「同一雇主
    」之不同處所進行見習及學習之活動，惟依勞委會85年1月9
    日台85勞職業字第136771號函釋略以：「．．．實施職業訓
    練非法令禁止之行為，惟須符合法令之規定，倘於本會核准
    之工作地點辦理外籍勞工許可工作之職業訓練，即無違反上
    開法規之意旨。．．．於本會核准以外工作地點辦理職業訓
    練，且涉及一定勞務之提供或工作之事實，．．．恐有觸犯
    就業服務法．．．」規定以觀，再稽本案吳氏蘭於被告所屬
    勞工局談話紀錄中略述：「（問：你於順心養護中心工作時
    間為何？住在何處?住所由誰提供？工作由誰指派？薪水多
    少？薪水由誰支付？）答：在順心養護中心做晚班的，照顧
    該中心內的老人之工作，有時幫忙阿公阿媽洗澡。我每天工
    作自晚上8點半至早上8點半。住在順心養護中心內5樓。順
    心中心主任吳明峰指派工作給我，薪水約1萬多．．．。」
    等語，即得證諸吳氏蘭（NGO THI LAN）有於勞委會核准以
    外之工作地點從事提供勞務之工作事實，故原告指派吳氏蘭
    （NGO THI LAN）從事許可以外工作之違規事實至為明確，
    其所主張理由核屬卸責之詞，從而被告據之核認違規事實及
    所為處分並無違法等語，資為抗辯，並聲明求為判決原告之
    訴駁回。
四、本件事實概要欄所載事實，有偵詢（調查）筆錄、談話記錄
    及裁處書等附於原處分卷可稽，且經兩造狀陳在卷，洵堪信
    實。兩造所爭執者厥為原告合法申請聘僱之越南籍外籍勞工
    吳氏蘭（NGO THI LAN）於高雄市○○區○○路292號「高雄
    市私立祐安養謢中心」從事監護工之工作，惟原告指派其至
    高雄市○○區○○路591號「高雄市私立順心養護中心」從
    事照料老人之工作，是否違反就業服務法第57條第3款之規
    定，被告予以裁罰是否合法？經查：
(一)、按「雇主聘僱外國人不得有下列情事：．．．三、指派所聘
    僱之外國人從事許可以外之工作。」「違反第9條、第33條
    第1項、第41條、第43條、第56條、第57條第3款、第4款或
    第61條規定者，處新臺幣3萬元以上15萬元以下罰鍰。」就
    業服務法第57條第3款、第68條第1項定有明文。又就業服務
    法禁止所聘僱之外國人從事申請許可以外之工作，旨在保障
    國民工作權、維持社會秩序而避免妨礙本國人之就業機會、
    勞動條件、國民經濟發展及社會安定。故立法採申請許可制
    ，就申請者之資格條件與外國人之工作類別、項目、人數、
    期間及工作地點均列為須經許可內容，並課雇主監督與管理
    外國人之義務與責任，揆諸就業服務法第42條規定自明。
(二)、原告於96年4月14日向勞委會申請聘雇外籍看護工，在原告
    高雄市○○區○○路292號高雄市私立祐安養護中心從事看
    護工作，並經許可在案，原告乃引進外籍勞工吳氏蘭（NGO
    THI LAN）於96年5月10日入境，有原告雇主聘僱外籍勞工申
    請書、勞委會96年4月17日勞職外字第0960591736號、96年5
    月28日勞職外字第0960686956號函附於訴願卷可稽。惟吳氏
    蘭（NGO THI LAN）入境後，原告先後指派其於祐安養護中
    心、順心養護中心工作，自98年3月31日起即指派至高○市
    ○○區○○路591號順心養護中心工作，此觀之吳氏蘭（NGO
    THI LAN）於警訊時稱：「（問：本隊於98年4月1日會同．
    ．．等單位人員，持高雄地方法院98年度聲搜字第606號搜
    索票，前往高雄市○○區○○路591號順心養護中心實施搜
    索妳是否在場？．．．）我有在現場3樓工作。」「（問：
    妳來到台灣到過那些地方工作？）我到台灣是先到祐安養護
    中心工作大約一年多，也曾到溫心養護中心、信心養護中心
    支援一天，98年3月31日公司派我到順心養護中心。」等語
    ；及於被告所屬勞工局調查時稱：「（問：你現合法雇主既
    為高雄市祐安養護中心，居留地係在高市○○區○○路292
    號，為何你會在順心養護中心內工作？你在該中心內做什麼
    事？你什麼時候開始於該中心工作？誰帶你到該中心？）我
    問主任為什麼要去順心養護中心，主任說老闆派我去順心。
    97年8月1日去順心養護中心工作，12月回祐安工作，98年3
    月31日又回順心養護中心工作。在順心養護中心做晚班的，
    照顧該中心內老人之工作，有時幫阿公阿媽洗澡。97年8月1
    日組長（余美珍）帶我去順心養護中心，98年3月31日吳明
    峰帶我順心養護中心工作。」等語，有偵詢（調查）筆錄、
    談話記錄附原處分卷可憑，復參諸順心養護中心主管黃莉鈞
    於警訊時稱：「（問：NGO THI LAN．．．為何也在順心養
    護中心工作？）她是過來支援的。因為順心養護中心有外勞
    逃逸，人手不足。」等語，亦有調查筆錄在卷足佐，足見吳
    氏蘭（NGO THI LAN）係原告指派至順心養護中心從事看護
    工作，亦即原告指派吳氏蘭（NGO THI LAN）於勞委會許可
    以外之工作地點從事提供勞務之工作，應可認定。原告主張
    吳氏蘭（NGO THI LAN）係至順心養護中心見習或學習云云
    ，並不可採。
(三)、綜上所述，原告主張既不可採，則被告以原告申請聘僱之越
    南籍外籍勞工吳氏蘭（NGO THI LAN）於高雄市○○區○○
    路292號「高雄市私立祐安養謢中心」從事監護工之工作，
    惟指派至高雄市○○區○○路591號「高雄市私立順心養護
    中心」從事照料老人之工作，違反就業服務法第57條第3款
    規定，依同法第68條第1項規定，以98年6月9日高市府勞三
    字第0980033608號裁處書處原告罰鍰3萬元，並無違法；訴
    願決定予以維持，核無不合；原告訴請均予撤銷，為無理由
    ，應予駁回。又本件事證已明，兩造其餘攻擊防禦方法核與
    判決結果不生影響，及本件為簡易訴訟事件，爰不經言詞辯
    論為之，併此敘明。
五、據上論結，本件原告之訴為無理由，依行政訴訟法第98條第
    1項前段、第233條第1項、第236條，判決如主文。

中    華    民    國    99    年    3    月    15    日
             高雄高等行政法院第四庭
                             法  官  戴  見  草
以上正本係照原本作成。
如不服本判決，應於判決送達後20日內向本院提出上訴書狀，其
未表明上訴理由者，應於提起上訴後20日內向本院提出上訴理由
書（須按對造人數附繕本）；如於本判決宣示或公告後送達前提
起上訴者，應於判決送達後20日內補提上訴理由書（須附繕本）
。未表明上訴理由者，逕以裁定駁回。
中    華    民    國    99    年     3    月   15     日

                              書記官  江  如  青
附註:
行政訴訟法第235條（第1項、第2項）:
對於適用簡易程序之裁判提起上訴或抗告，須經最高行政法院之
許可。
前項許可，以訴訟事件所涉及之法律見解具有原則性者為限。

司法院資訊處製作；財團法人民間司法改革基金會備份。
